臺灣高等法院臺中分院民事判決　九十二年度再易字第七九號
　　再審原告　　　乙○○
　　再審被告　　　甲○○
右當事人間損害賠償事件，再審原告對於中華民國九十二年十月二十二日本院九十一
年度再易字第二八號確定判決提起再審，本院判決如左：
    主      文
再審之訴駁回。
再審訴訟費用由再審原告負擔。
    事      實
甲、再審原告方面：本件未經言詞辯論，據再審原告書狀記載：
一、聲明：求為判決：
（一）鈞院九十一年度再易字第二八號再審判決廢棄。
（二）鈞院八十七年度上字第七一五號判決命再審原告給付再審被告新台幣七十萬零
      三千七百三十九元及自民國八十六年三月八日起至清償之日止，按週年利率百
      分之五計算之利息與命再審原告負擔訴訟費用部分廢棄。
（三）前項廢棄部分再審被告在鈞院之上訴駁回。
（四）再審及前訴訟程序訴訟費用由再審被告負擔。
二、陳述：
（一）再審原告係於民國（下同）九十二年十一月十日收受鈞院九十一年度再易字第
      二八號判決，有送達證書在卷可稽，因該判決違法情節罕見，萬難甘服，茲於
      三十日之不變期間內依民事訴訟法第五百條規定提起本件再審之訴。
（二）因「原確定判決」爭議假扣押強制執行之物料當天，再審原告同時在同一地點
      尚對再審被告強制執行假處分其主張為其所有之機器，故再審原告於「前再審
      判決」確定前之言詞辯論期日，曾當庭提出臺灣臺中地方法院九十年度重訴字
      第九七一號兩造間損害賠償事件之確定判決一件，證明再審被告提起「原確定
      判決」之賠償請求權，與臺中地院九十年度重訴字第九七一號確定判決有同一
      時效消滅之事實及理由；「前再審判決」雖將再審原告所提之上述確定判決附
      卷，惟對此重要事證是否可採，於理由中竟無片言隻字之論斷，仍認同一天因
      假扣押受損害之時效期間，並未消滅；是對重要證物漏未斟酌，而有南轅北轍
      判決理由不備之違法情形。且再審原告所提出關於損害賠償金額計算錯誤之證
      物，「前再審判決」亦未加斟酌。尤有甚者，再審被告訴訟代理人於「前再審
      判決」言詞辯論期日當庭自承假扣押物料所在：「為甲○○之地下工廠」（亦
      即查封物品為替第三人代工，非其所有），再審原告請求書記官記明筆錄，但
      事後獲准閱卷並請求交付光碟片核對，發現筆錄竟未記載。加以再審被告並未
      到庭，其訴訟代理人亦未提出任何書狀，更未明白請求駁回再審之訴，而「前
      再審判決」事實部分記載再審被告僅以「原確定判決已將本件詳為斟酌，並無
      再審原告所主張之再審事由存在」為抗辯，核與民事訴訟法第一百九十三條第
      二項前段「當事人不得引用文件以代言詞陳述」相違，復與同法第二百十五條
      ：「引用附卷之文書或表示將該文書作為附件者，其文書所記載之事項，始與
      記載筆錄者有同一之效力。」亦不符。故「前再審判決」代再審被告所為「再
      審之訴駁回」之聲明，及於判決理由代為引用「原確定判決」之記載為抗辯，
      均屬違法；是「前再審判決」有程序違法以及漏未斟酌足影響於判決之重要證
      據，並代再審被告為抗辯之聲明及主張等情事，自有民事訴訟法第四百九十七
      條、第四百九十六條第一項第一款適用法規顯有錯誤之情形，為此，提起本件
      再審之訴，請求予以廢棄。
（三）「前再審判決」既應廢棄，有如前述，廢棄之後，還原前再審程序，與民事訴
      訟法第四百九十八條之一不得以一事由，對原確定判決或駁回再審之訴之確定
      判決，更行提起再審之訴有異。茲援引九十一年五月十六日原起訴狀及九十二
      年十月八日準備書狀及證物，請求為如聲明第二項之判決。
三、證據：提出本院九十一年度再易字第二八號民事判決影本一件為証，並聲請訊問
    證人林德財；另引本院九十一年度再易字第二八號再審卷證物即每家好公司登記
    卡影本乙件、臺中地院九十年度重訴字第九七一號判決影本乙件及「再審判決」
    案言詞辯論筆錄及光碟片。
乙、再審被告方面：本件未經言詞辯論，再審被告亦未提出書狀作何聲明或陳述。
丙、本院依職權調閱台灣台中地方法院八十六年度訴字第四四一號、本院八十七年度
    上字第七一五號、本院九十一年度再易字第二八號民事卷。
    理　　　由
一、本件再審原告於九十二年十一月五日收受本院九十一年度再易字第二八號確定判
    決，於九十二年十二月二日提起本件再審之訴，並未逾三十日之不變期間，於法
    尚無不合，應予准許，合先敘明。
二、本件再審被告以：「再審原告對隔熱板之製造無專利之可言，竟向智慧財產局（
    前中央標準局）申請專利，並於七十九年間以伊有侵害專利權為由，聲請對伊之
    財產為假扣押，經台灣桃園地方法院以七十九年度全字一一四三號裁定准許再審
    原告擔保後，在新台幣（以下同）一百四十一萬三千六百元之範圍內為假扣押，
    再審原告旋於七十九年十二月十三日前往桃園縣新屋鄉永興村大牛欄二號查封伊
    所有之防滲隔熱浪板三二三塊及ＰＵ原料二八三桶，其假扣押自始即有未當，且
    上開被查封物品，經計價原料共值二百八十八萬八千一百四十八元，故再審原告
    有故意或過失超額查封之情事，嗣本案訴訟，經法院判決再審原告敗訴確定，然
    上開查封物品因均查封過久，悉已鏽蝕、浸蝕，敗壞至不堪使用，致伊受有損害
    ，爰本於民事訴訟法第五百三十一條及侵權行為之法律關係，請求再審原告賠償
    上開熱浪板及ＰＵ原料所受之損害合計三百十七萬二千九百四十八元及自七十九
    年十二月十四日起至清償日止按年息百分之五計算之利息」等情，提起訴訟。經
    本院前審以八十七年度上字第七一五號審理結果，認再審原告於假扣押查封再審
    被告之物，明知其得假扣押之金額僅0000000元，仍於查封時故意超額指
    封ＰＵ原料三八三桶，致該ＰＵ原料三八三桶因年久敗壞，侵害再審被告財產，
    而構成侵權行為，再審被告在一百七十五萬九千三百四十八元之範圍內依侵權行
    為之法律關係請求再審原告賠償損害，核屬有據；惟再審被告與有過失，應負六
    成之過失比例，再審原告應負擔四成之過失比例。遂准許再審被告於七十萬三千
    七百三十九元及自起訴狀繕本送達之翌日即八十六年三月八日起至清償日止之利
    息範圍內之請求。再審原告於法定期間內，對本院上開八十七年度上字第七一五
    號確定判決（下稱「原確定判決」），以有民事訴訟法第四百九十六條第一項第
    一款、第十三款之再審事由，提起再審之訴；復經本院以九十一年度再易字第二
    八號判決，駁回再審原告之訴；再審原告再對本院前開九十一年度再易字第二八
    判決（下稱「前再審判決」），提起本件再審之訴。
三、本件再審原告提起再審之訴主張：再審原告聲請臺灣桃園地方法院於七十九年十
    二月十三日執行假扣押之「防滲隔熱浪板之結構板」及「ＰＵ原料」同時，亦在
    同一地點對再審被告強制執行假處分其主張為其所有之機器，故再審原告於「前
    再審判決」確定前之言詞辯論期日，曾當庭提出臺灣臺中地方法院九十年度重訴
    字第九七一號兩造間損害賠償事件之確定判決一件，證明再審被告提起「原確定
    判決」之賠償請求權，與臺中地院九十年度重訴字第九七一號確定判決有同一時
    效消滅之事實及理由。惟「前再審判決」對此重要事證是否可採於理由中竟無片
    言隻字之論斷，是對重要證物漏未斟酌，而有南轅北轍判決理由不備之違法情形
    。且「前再審判決」就再審原告所提出之損害賠償金額計算錯誤之證物亦未加斟
    酌，甚而對言詞辯論期日再審被告訴訟代理人當庭自承假扣押物料所在：「為甲
    ○○之地下工廠」等語復漏未記載。加以「前再審判決」代再審被告所為「再審
    之訴駁回」之聲明，及於判決理由代為引用「原確定判決」之記載為抗辯，均屬
    違法。是「前再審判決」有程序違法以及漏未斟酌足影響於判決之重要證據，並
    代再審被告為抗辯之聲明及主張等情事，爰依民事訴訟法第四百九十七條、第四
    百九十六條第一項第一款提起本件再審之訴，請求予以廢棄。
四、按民事訴訟法第四百九十六條第一項第一款所謂適用法規顯有錯誤，係指確定判
    決所適用之法規，顯然不合於法律規定，或與司法院尚有效及大法官會議之解釋
    ，或本院尚有效之判例，顯然違反者而言，並不包括漏未斟酌證據及認定事實錯
    誤之情形在內（最高法院六十年台再字第一七○號、六十三年台上字第八八○號
    判例參照）。本件再審原告主張再審被告或其訴訟代理人並未提出任何書狀，更
    未明白請求駁回再審之訴，而「再審判決」事實部分記載再審被告僅以「原確定
    判決已將本件詳為斟酌，並無再審原告所主張之再審事由存在」為抗辯，核與民
    事訴訟法第一百九十三條第二項前段及同法第二百十五條規定相違；故「前再審
    判決」代再審被告所為「再審之訴駁回」之聲明，及於判決理由代為引用「原確
    定判決」之記載為抗辯，均屬違法云云。惟查民事訴訟法第一百九十三條第二項
    前段規定：「當事人不得引用文件以代言詞陳述」，乃在表示無論事實上或法律
    上之陳述，均應以言詞為之方式為之；另同法第二百十五條規定：「筆錄內引用
    附卷之文書或表示將該文書作為附件者，其文書所記載之事項，與記載筆錄者有
    同一之效力」；所謂附卷之文書，係指於言詞辯論時已附卷之文書而言；如當事
    人於言詞辯論時或以前提出之書狀均屬之。所謂表示將該文書作為附件，即法院
    書記官於筆錄內記載將附件之文書，作為筆錄之附件之謂。法院書記官依該條規
    定，為引用文書或作為筆錄附件之記載，得依其自己之意見決之。附件之文書一
    經法院書記官在筆錄內引用，或作為筆錄之一部，而與記載於筆錄內之效力相同
    。再按提起再審之訴而開始之訴訟程序，形式上雖為新訴，實質上則為前訴訟程
    序之再開或續行。本院前再審程序於調取「原確定判決」之全案卷宗後，行言詞
    辯論程序；再審被告於前再審程序雖未提出書狀，惟其訴訟代理人於言詞辯論期
    日，既以言詞陳述為之，其聲明部分為：「請求將再審之訴駁回」；其答辯理由
    則陳述：「引用前審歷次所提書狀、證據及陳述」；並經書記官記載於言詞辯論
    筆錄等情；此有本院九十一年度再易字第二八號民事卷宗第九十九頁言詞辯論筆
    錄可稽；核無悖於前開民事訴訟法第一百九十三條第二項前段，及同法第二百十
    五條；至「前再審判決」中關於再審被告之抗辯記載為：「原確定判決已將本件
    詳為斟酌，並無再審原告所主張之再審事由存在」等語，係前再審法院審酌再審
    被告之所有主張及陳述後，所濃縮簡化之事實記載，要無違法之處，難認「前再
    審判決」有代再審被告引用「原確定判決」之記載為抗辯情事。且上開言詞辯論
    筆錄之記載與判決書關於再審被告陳述之記載，均與「前再審判決」所適用之法
    規無涉；揆諸上開說明，「前再審判決」無任何違法不當之處，是再審原告指摘
    其有民事訴訟法第四百九十六條第一項第一款適用法規顯有錯誤之再審事由，自
    無足取。
五、次按依民事訴訟法第四百六十六條不得上訴於第三審法院之事件，除同法第四百
    九十六條規定外，其經第二審確定之判決，如就足影響於判決之重要證物，漏未
    斟酌者，亦得提起再審之訴；民事訴訟法第四百九十七條固定有明文。惟所謂「
    重要證物漏未斟酌」，係指當事人在前訴訟程序已經提出，第二審確定判決漏未
    於判決理由中斟酌者而言；申言之，該項證物如經斟酌，原判決將不致為如此之
    論斷，若縱經斟酌亦不足影響原判決之內容，或原判決曾於理由中說明其為不必
    要之證據者，均與本條規定之要件不符；又所謂「證物」包括書證及與書證有相
    同效力之物件或勘驗物等項，並不包括證人在內，發見人證不能據而提起再審之
    訴。本件再審原告固主張其於原再審程序中以書狀釋明「原確定判決」爭議假扣
    押強制執行之物料當天，同時在同一地點另對再審被告主張所有之機器執行假處
    分，並於再審言詞辯論期間當庭提出臺灣臺中地方法院九十年度重訴字第九七一
    號確定判決一件，用以證明「原確定判決」之賠償請求權應有同一時效消滅之事
    實及理由，而「前再審判決」對此重要事證是否可採竟未於判決理由中加以論斷
    ，是對重要證物漏未斟酌，有判決理由不備之違法情形，又「前再審判決」就再
    審原告所提出關於損害賠償金額計算錯誤之證物，亦未加斟酌，甚而再審被告訴
    訟代理人於前再審程序言詞辯論期日自承假扣押物料所在：「為甲○○之地下工
    廠」之重要陳述，經再審原告請求後仍未見記載於筆錄云云。惟查：
（一）本院「前再審判決」經審查後認：「本院前『原確定判決』審理結果，認再審
      原告於假扣押查封再審被告之物，明知其得假扣押之金額僅0000000元
      ，仍於查封時故意超額指封ＰＵ原料三八三桶，致該ＰＵ原料三八三桶因年久
      敗壞，侵害再審被告財產，而構成侵權行為，再審被告在一百七十五萬九千三
      百四十八元之範圍內依侵權行為之法律關係請求再審原告賠償損害，核屬有據
      ；且因假扣押或假處分而受損害之人，在本案訴訟判決確定加以認定前，既尚
      未確知債權人聲請假扣押或假處分之行為為侵權行為，自無從本於侵權行為請
      求賠償，故其本於侵權行為請求賠償之消滅時效，應自本案判決確定時起算，
      再審原告抗辯應自假扣押物敗壞時起算時效云云，核不可採。故本案訴訟在八
      十五年十二月十二日才確定，時效應自該日起算，距上訴人提起本件民事訴訟
      之八十六年二月，並未逾二年；惟再審被告與有過失，應負六成之過失比例，
      再審原告應負擔四成之過失比例。遂准許再審被告於七十萬三千七百三十九元
      及自起訴狀繕本送達之翌日即八十六年三月八日起至清償日止之利息範圍內之
      請求，此乃法院據雙方當事人之主張、提出之證據，於調查、辯論後依職權所
      為裁量之結果，屬於事實審取捨證據、認定事實之範圍，此項職權之行使，並
      無違法不當之處，即與適用法規是否錯誤有別，與民事訴訟法第四百九十六條
      第一項第一款規定之再審理由無涉。再審意旨主張原確定判決適用法規顯有錯
      誤之部分，僅係對前訴訟程序事實審取捨證據及認定事實之職權行使為指摘，
      難認為有理由」等語（見本院「前再審判決」第四頁，事實及理由欄四）。且
      於事實及理由欄六、另說明「本件事證已臻明確，兩造其餘攻擊防禦方法及舉
      證，無庸逐一論列，併此敘明」等語。足見本院「前再審判決」已就再審原告
      所爭執之本件侵權行為損害賠償請求權之消滅時效起算點，予以斟酌論斷；且
    　認臺灣臺中地方法院九十年度重訴字第九七一判決關於消滅時效起算點之認定
    　，不影響本院之認定，爰不逐一論列。從而，再審原告以本院「前再審判決」
　    有重要證據漏　未斟酌為由，提起本件再審之訴，自非有據。
（二）本院「前再審判決」係於九十二年十月八日言詞辯論終結，再審原告係於言詞
      辯論終結後之同月二十日具狀聲請再開辯論暨調查證據，始主張並提出關於損
      害賠償金額計算錯誤之證物（包括查扣物品金額統計表、新竹地院八十年度偵
      字第七四０四號偵訊筆錄、桃園地院執行查封照片十六張、台中地院勘驗查封
      物相片十八張、第二審訴訟卷宗筆錄、桃園地院八十年度訴字第三０七號判決
      等影本），此據本院調取「前再審判決」民事卷審閱無訛；自難認本院「前再
      審判決」，就此有重要證據漏未斟酌之再審事由。再者，損害賠償金額之計算
      乃「原確定判決」之事實審法院據雙方當事人之主張、提出之證據，於調查、
      辯論後依職權所為裁量之結果，屬於事實審取捨證據、認定事實之範圍，自難
      認係民事訴訟法第四百九十六條第一項第一款所謂適用法規顯有錯誤。且再審
      原告所指上開證物，既係於前「原確定判決」訴訟程序審理時即已知其存在，
      且無何不能使用之情形，再審原告於本院「前再審判決」執之為再審理由，揆
      諸上述說明，自有未合。
（三）本件再審被告於「原確定判決」訴訟程序主張其為查封物所有人，依民事訴訟
      法第五百三十一條及侵權行為法律關係，請求再審原告負損害賠償責任；再審
      原告於「原確定判決」訴訟程序，始終未爭執再審被告非查封物所有人。再審
      原告嗣於本院前再審程序中主張：其執行假扣押之「防滲隔熱浪板之結構板」
      及「ＰＵ原料」並非再審被告所有之物，係第三人台灣金比王貿易股份有限公
      司由日本進口，委由再審被告為董事長之每家好股份有限公司加工之原料，再
      審原告誤以為再審被告所有而予查封等語；是縱如再審原告所主張：再審被告
      訴訟代理人於「前再審判決」言詞辯論期日當庭自承假扣押物料所在：「為甲
      ○○之地下工廠」，其意為查封物品為替第三人代工，非再審被告所有，亦即
      縱再審原告主張查封物非再審被告所有為真實，亦僅為認定事實錯誤之範疇，
      非適用法規顯有錯誤之問題。是縱然證人林德財到庭證述系爭查封物非再審被
      告個人所有；亦不足以影響原確定判決。再者，「證人」並非民事訴訟法第四
      百九十七條所規定就足以影響於判決漏未斟酌之「證物」，揆諸上開說明，再
      審原告自不得據而提起本件再審之訴。故本院「前再審判決」已依再審原告陳
      述意旨及所主張之證據加以論斷，並於理由中說明其為不必要之證據而未予採
      取，原無對重要證物漏未斟酌情事，況該等證物亦不足以影響「前再審判決」
      及「原確定判決」內容，核與民事訴訟第四百九十七條就足影響於判決之重要
      證物漏未斟酌之再審事由不符。
六、末按再審之訴顯無再審理由者，得不經言詞辯論，以判決駁回之，民事訴訟法第
    五百零二條第二項定有明文。是法院如認再審原告所提起之再審之訴，顯無再審
    理由者，本無待於再審被告是否提出書狀為聲明或陳述，即得不經言詞辯論，以
    判決駁回之。本件再審原告主張本院「前再審判決」有漏未斟酌足影響於判決之
    重要證據及有適用法規顯有錯誤情事，顯非可採，已如前述。從而，其執此依民
    事訴訟法第四百九十六條第一項第一款、四百九十七條提起本件再審之訴，顯無
    再審理由，爰不經言詞辯論，以判決駁回之。
七、據上論結，本件再審之訴為無理由，依民事訴訟法第五百零二條第二項、第七十
    八條判決如主文。
中　　　華　　　民　　　國　　九十三　　年　　　四　　　月　　二十二　　日
~B1民事第二庭審判長法　官　童有德
~B2　　　　　　　　法　官　蔡秉宸
~B3　　　　　　　　法　官　翁芳靜
右為正本係照原本作成。
不得上訴。
~B 　 　　　　　　書記官　陳麗玉
中　　　華　　　民　　　國　　九十三　　年　　　四　　　月　　二十三　　日
　　　　　　　　　　　　　　　　　　　　　　　　　　　　　　　　　　　　Ｙ
